【裁判字號】    99,交聲,507
【裁判日期】    990428
【裁判案由】    交管條例聲異
【裁判全文】
臺灣板橋地方法院交通事件裁定         99年度交聲字第507號
原處分機關  交通部公路總局臺北區監理所
異  議  人
即受處分人  甲○○
上列異議人即受處分人因違反道路交通管理處罰條例案件，對於
交通部公路總局臺北區監理所於民國99年1 月25日所為之北監營
裁字第裁40-C00000000號裁決處分，聲明異議，本院裁定如下：
    主  文
異議駁回。
    理  由
一、原處分意旨略以：異議人即受處分人甲○○於民國99年1 月
    19日1 時21分許，騎乘車牌號碼N83-872 號重型機車，在臺
    北縣樹林市○○街312 號前（裁決書誤載為臺北縣樹林市復
    興312 號前，應予更正），因有「拒絕接受酒精濃度測試之
    檢定」之違規，為臺北縣政府警察局交通警察大隊樹林分隊
    員警掣單舉發。嗣經異議人申訴，原處分機關函查結果，認
    異議人確有前述之違規事由，爰依道路交通管理處罰條例第
    35條第4 項、第67條第2 項（裁決書漏載此條項）規定，裁
    處受處分人罰鍰新臺幣（下同）60,000元，並吊銷其駕駛執
    照，3 年內不得考領駕駛執照。
二、聲明異議意旨略以：伊於99年1 月19日凌晨0 時30分許，在
    臺北縣俊興街312 號前被臨檢，伊因工作關係臉部通紅，且
    當時又未帶任何證明文件，故被帶回樹林交通隊詢問。因伊
    當時腹痛及工作不順，心情不好與員警有點不悅的情形，致
    彼此有點誤會產生。裁決書稱伊拒絕酒測與事實不符，為此
    爰依法聲明異議云云。
三、按汽車駕駛人拒絕接受酒精濃度測試之檢定者，處60,000元
    罰鍰，並當場移置保管該汽車及吊銷該駕駛執照；又汽車駕
    駛人，曾依第35條第4 項前段規定吊銷駕駛執照者，3 年內
    不得考領駕駛執照，道路交通管理處罰條例第35條第4 項前
    段、第67條第2 項前段分別定有明文。
四、經查：
  (一)本件裁決書所載違規地點係臺北縣樹林市「復興」312 號前
    ，然經本院檢視原舉發通知單，並電詢原舉發單位後得知，
    本件違規地點實為臺北縣樹林市○○○街」312 號前，有臺
    北縣政府警察局北縣警交大字第C00000000 號舉發違反道路
    交通管理事件通知單、本院電話聯絡紀錄各1 紙附卷可稽；
    而異議人於聲明異議狀中亦指稱本件違規地點為「俊興街」
    ，則本件於無害異議人異議權之情形下，應將裁決書誤載之
    違規地點更正為臺北縣樹林市○○○街」312 號前，合先敘
    明。
  (二)異議人於前開時、地，「酒後駕車，經攔查以酒測器測試，
    消極拒絕酒測」為警掣單舉發之事實，有上開舉發通知單、
    臺北縣政府警察局樹林分局99年2 月5 日北縣警樹交裁字第
    0990003773號書函各1 紙在卷足憑。異議人雖以前揭情詞置
    辯，惟查，異議人於本院訊問時自陳：伊騎機車在路上被臨
    檢時，有3 名警員在執行臨檢，警員指稱在伊身上有聞到酒
    味，因此要對伊實施酒測。伊當場要求警員讓伊喝水，警員
    給伊1 杯水後，伊要求警員再多給1 杯，但因警車上已無其
    他水可供伊飲用，故伊遂要求警員多給伊一些休息時間。過
    了不久後，警員叫伊過去酒測，伊要求警員再多給一些時間
    ，恰巧因伊當日未帶證件，警員便請伊一同回警局處理。到
    了警局後，一位較年輕的警員拿出酒測器要伊酒測，伊表示
    想先去洗手間後再回來酒測，伊沒有經過警員同意就自行去
    了洗手間。待伊回來後，警員就對伊開了一張拒絕酒測的罰
    單。從被臨檢到被開罰單整個過程將近1 個小時的時間，伊
    從頭到尾都未拒絕酒測，只是希望警員多給伊一點時間而已
    。伊被攔檢當天並未飲酒，但在星期天（即99年1 月17日）
    有飲酒，伊已經在家睡了一整天了；伊被警察攔下時，有擔
    心酒測不過的問題等語（參見本院99年4 月12日訊問筆錄）
    。按人身體中的酒精濃度受到種族、性別、體重、身體含水
    比例（胖瘦）、空腹或進食、飲酒量的多寡、喝酒的種類、
    健康狀況、肝臟的代謝狀況、是否經常飲酒、測試時間等因
    素影響，同時，酒精在體內的代謝率（廓清率）會因人而異
    ，本件異議人既自陳伊於被攔檢前1 、2 天有飲酒，則警員
    謂因聞其身上之酒味，而合理懷疑其有酒後駕車事由，要求
    伊接受酒精濃度檢測，即非無據。又前揭道路交通管理處罰
    條例第35條第4 項之立法目的，在於不使拒絕酒精濃度測試
    檢定之駕駛人反而獲得寬典，否則無異鼓勵駕駛人拒絕接受
    測試。再關於處罰基礎，係因人體內酒精含量由開始飲酒時
    之0%，依飲酒量漸漸累積增加，在完成飲酒時體內酒精含量
    達到最高，隨後依代謝率逐漸代謝，基此，倘駕駛人遭員警
    攔停後，積極拒絕接受酒精測試或消極推諉拖延，致其體內
    酒精濃度因時間經過而逐漸代謝降低，對於其他立即配合測
    試之駕駛人顯有不公。是所謂「拒絕」，除了以積極之意思
    表示不接受酒精呼氣濃度測試以外，尚應包括以消極推諉拖
    延方式，致其體內酒精濃度因時間經過而逐漸代謝降低者。
    而本件觀諸異議人前揭陳述，其於員警要求實施酒測時，採
    取請求先喝水及上洗手間等拖延方式相應，前後長達1 小時
    時間；且其於被警員攔下時，亦曾擔心過酒測不過的問題，
    則異議人客觀上確有以消極推諉拖延方式，達成其主觀上拒
    絕酒測或降低酒測值之目的，揆諸上開說明，自屬道路交通
    管理處罰條例第35條第4 項所處罰之違規行為，至為灼然。
    異議人辯稱其未拒絕酒測云云，與事實不符，不足採信。
五、綜上所述，異議人於上開時、地確有拒絕接受酒精濃度測試
    檢定之違規事實明確，原處分機關依道路交通管理處罰條例
    第35條第4 項、第67條第2 項前段之規定，裁處異議人罰鍰
    60,000元、吊銷駕駛執照且3 年內不得考領駕駛執照，核無
    違誤，本件異議為無理由，應予駁回。
據上論斷，應依道路交通案件處理辦法第19條，裁定如主文。
中    華    民    國    99    年    4     月    28    日
                      交通法庭  法  官  陳正偉
上列正本證明與原本無異。
如不服本裁定，應於裁定送達後五日內敘明抗告理由，向本院提
出抗告狀。
                                書記官  江文彬
中    華    民    國    99    年    4     月    28    日

司法院資訊處製作；財團法人民間司法改革基金會備份。
